【裁判字號】    92,易,1747
【裁判日期】    920829
【裁判案由】    違反著作權法
【裁判全文】
臺灣高雄地方法院刑事判決                        九十二年度易字第一七四七號
    公  訴  人  臺灣高雄地方法院檢察署檢察官
    被      告  甲○○
                乙○○○
右列被告因違反著作權法案件，經檢察官聲請簡易判決處刑（九十二年度偵字第一二
九九三號），然本院認為不宜以簡易判決處刑，改依通常程序審理後，判決如左：
    主  文
甲○○、乙○○○共同以明知為侵害著作權之物，意圖營利而交付之方法侵害他人之
著作權，各處有期徒刑貳月，如易科罰金，均以參佰元折算壹日。
    事  實
一、乙○○○、甲○○係夫妻關係，乙○○○為名義上負責人，與甲○○共同經營設
    在高雄市○○區○○路三六九號之「欣泰電器行」，二人均明知由傅鍾秋真於九
    十年間某日在上開店址向不詳姓名年籍之人販入「哥利達ＣＭＰ５０００點歌機
    」及其中所附之光碟片內之「思念你」、「夢中情」、「茫茫到深更」、「偷偷
    愛著你」、「牽手出頭天」、「愛你這呢深」、「誰人甲我比」、「遲來的愛」
    等八首詞曲，並未經音樂著作財產權人劉明瑞之同意或授權重製，竟基於意圖營
    利之犯意聯絡，於民國九十二年一月十六日，連同遙控器及ＡＶ端子線等配備及
    點歌本，以新台幣（下同）一萬二千元之價格出售並交付予金將科技文化股份有
    限公司（以下簡稱金將公司）委託之蒐證人員謝岱浚而查獲。
二、案經金將公司訴請臺灣高雄地方法院檢察署檢察官偵查後聲請簡易判決處刑，然
    經本院認為不宜以簡易判決處刑而改依通常程序審理。
    理  由
一、訊據被告甲○○、乙○○○均矢口否認犯行，被告傅錦輝辯稱：(一)系爭點唱機係
    存貨，被告甲○○急欲出脫，又拗不過謝岱浚而同意出售，告訴人係陷害教唆而
    達取得賠償金之目的。(二)被告甲○○係交付予著作權人，並非不特定之他人，亦
    未有產生損害之虞。(三)系爭光碟機係數位化合成產生音樂，並非將詞曲燒錄在光
    碟片中，該光碟片中僅存有背景資料及程式碼，在他機台播放時，只有背景呈現
    ，並沒有詞曲，必須藉由原主機利用電腦合成將儲存在記憶體裡面文字，依使用
    者之選取，做詞曲排列組合，係重組而非重製云云。被告乙○○○則辯稱：係名
    義上負責人，本案係被告甲○○與謝岱浚完成買買行為時，被告乙○○○始下樓
    開具統一發票，並非行為人云云。然查：(一)系爭如事實欄所列八首歌曲之著作權
    人劉明瑞業於九十二年一月一日授權告訴人金將公司全權處理非法重製取締，此
    有授權書附偵查卷（92發查2310）第二十三頁可稽，是告訴人金將公司自得提起
    告訴，合先敘明。(二)依告訴人提出之蒐證錄音帶譯文顯示係被告甲○○答覆謝岱
    浚詢問有無販賣卡拉ＯＫ機子時，主動介紹系爭「哥利達ＣＭＰ５０００點歌機
    」及其中所附之光碟片內有無版權之一萬多首歌曲，此有該譯文表附偵查卷（92
    他2537卷）第十頁至第十二頁可稽，是被告甲○○辯稱係陷害教唆，無犯罪之故
    意，顯非事實，並不足採。(三)修正前著作權法第八十七條第二款規定之「意圖營
    利而交付」之受交付人並無限制需非著作權人，且買受人謝岱浚亦非著作權人，
    是被告甲○○辯稱係售予著作權人不構成該款規定之視為侵害著作權，顯係誤會
    。(四)系爭光碟固需於系爭點唱機上播放始出現詞曲音樂著作權人之詞曲，於他機
    台播放則僅有背景，並無出現詞曲音樂著作，此經偵查中勘驗無訛在卷（見92他
    2537第二十頁背面），然著作權法所處罰之重製，係指以印刷、複印錄音、錄影
    、攝影、筆錄或其他方法直接、間接、永久或暫時之重複製作而言（著作權法第
    三條第一項第五款前段規定），是不論以何方法使原著作直接或間接、永久或暫
    時重現者，均係重製，是本件光碟片得於系爭點唱機上重現詞曲音樂著作，而所
    重現之詞曲著作均與原音樂著作權相同，此亦有告訴人提出之播放實況照片八張
    附偵查卷（92發查2310）第八十二頁至第八十五頁可按，參諸前揭說明，已屬重
    製行為，縱令於其他機台無法展現，亦不影響於系爭伴唱機台上可重現音樂著作
    之重製行為，被告甲○○此部分辯稱係重組而非重製，顯不足採。(五)被告乙○○
    ○固為高雄市○○區○○路三六九號之「欣泰電器行」之名義上負責人，然對於
    店內之營業行為亦有參與，此由本件需由被告乙○○○開立統一發票而非由甲○
    ○直接開立可證，又本件買賣過程固均由被告甲○○向謝岱浚介紹，然於決定價
    錢究為一萬二千元或一萬三千元及謝岱浚要求開立統一發票時，被告乙○○○隨
    即詢問謝岱浚是否改以他種名義開立發票，顯然被告乙○○○於決定買賣價金之
    重要因素時在場，並嗣後決定係一萬二千元，並以「電視」為名義而開立統一發
    票，此有蒐證錄音譯文（附92他2537卷第十五頁）、統一發票影本（附92發查
    2310 卷第八十六頁）可稽，是被告乙○○○既係決定出售價格即係參與被告甲
    ○○出售系爭伴唱機台及所附光碟片之行為，被告乙○○○所辯，並不足採。(六)
    綜合以上，本件事證明確，被告犯行堪以認定。
二、按刑法第二條第一項有關行為時法與裁判時法之比較，孰於行為人有利，應先就
    被告行為所犯之新刑法之罪，與所犯舊刑法之罪比較其輕重，以為適用之標準。
    本件被告犯罪後，著作權法業於九十二年七月九日修正公布，並於九十二年七月
    十一日生效，則應就被告行為時與裁判時之法律比較，核被告甲○○、乙○○○
    上開行為，係構成(一)裁判時法即新修正之著作權法第九十一條之一第一項之意圖
    營利而以移轉所有權之方式散布著作重製物而侵害他人之著作財產權罪。而本案
    侵害著作權人劉明瑞之音樂著作權，需以系爭「哥利達ＣＭＰ５０００點歌機」
    及其中所附之光碟片搭配始得重製，僅單一光碟無法重製，已如前述，是被告甲
    ○○、乙○○○所犯並不適用修正後第九十一條之一第三項「其重製物為光碟」
    之加重規定，附此敘明。被告甲○○、乙○○○所為亦構成(二)行為時法即修正前
    之著作權法第九十三條第三款、第八十七條第二款之以明知為侵害著作權之物，
    意圖營利而交付之方法侵害他人之著作權罪。而前揭(一)之最重法定本刑係有期徒
    刑三年較(二)之最重法定本刑二年為重，是比較新舊法結果，舊法刑度較輕，依刑
    法第二條第一項但書，仍應適用修正前著作權法第九十三條第三款之規定。又被
    告甲○○與乙○○○間，就上開犯行間，有犯意聯絡及行為分擔，為共同正犯。
    被告意圖散布而陳列之低度行為，應為其意圖營利而交付之高度行為所吸收，不
    另論罪。其一販賣而交付前揭點歌機及光碟片之行為，同時侵害劉明瑞著作財產
    權權之如事實欄所列八首音樂著作，觸犯構成要件相同之罪名，為同種想像競合
    犯，應依刑法第五十五條之規定從一重處斷。
三、爰審酌被告係經營買賣點歌機之人，對於近年來政府所大力宣導之智慧財產權觀
    念應有認識，竟明知所販賣之機台配合光碟所出現之詞曲未經授權，仍蓄意出售
    ，係謀求自己私利而危害著作權人市場利益，惟念及被告買進該機台時即以附贈
    搭配之未經授權之光碟，被告僅係一時不甘損失而搭配出售，犯行並非重大等一
    切情狀，量處如主文所示之刑，並諭知易科罰金之折算標準，藉資懲儆。
四、另公訴人認被告前揭犯行亦有侵害著作權人張為杰所有之「愛情切啦」、「情夢
    」、「真情」、「拒絕往來」、「多情多怨嘆」、「愛情看透透」、「阿莎力」
    、「昨瞑的雨」、「再會吧憂愁」、「請你相信我」、「請你講清楚」、「不願
    愛情甲人分」等十二首音樂著作，經讓與連金城，由連金城授權與告訴人取締非
    法重製部分：
    (一)按著作權法第三十六條規定：著作財產權得全部或部分讓與他人或與他人共有
      。著作財產權之受讓人，在其受讓範圍內，取得著作財產權。著作財產權讓與
      之範圍依當事人之約定；其約定不明之部分，推定為未讓與。又著作權法第三
      十七條第一項規定：著作財產權人得授權他人利用著作，其授權利用之地域、
      時間、內容、利用方法或其他事項，依當事人之約定；其約定不明之部分，推
      定為未授權。再依著作權法第四十條之一第一項規定：「共有之著作財產權，
      非經著作財產權人全體同意，不得行使之；各著作財產權人非經其他共有著作
      財產權人之同意，不得以其應有部分讓與他人或為他人設定質權。各著作財產
      權人，無正當理由者，不得拒絕同意。」、同條第二項規定：「共有著作財產
      權人，得於著作財產權人中選定代表人行使著作財產權。對於代表人之代表權
      所加限制，不得對抗善意第三人。」
    (二)前揭十二首歌曲之音樂著作財產權人即詞曲創作人張為杰係於九十年三月三十
      日將該十二首歌曲（音樂著作）全部權利百分之五十讓與連金城，有告訴人提
      出之著作權讓與合約書附偵查卷（92發查2310）第十五頁足憑，按諸前揭著作
      權法第三十六條第二項、第三項規定，受讓人連金城除在其受讓範圍內，取得
      著作財產權，即取得該十二首歌曲百分之五十之權利外，雙方並無其他明文之
      約定，即推定為未讓與，故依前揭著作權法第四十條之一第一項規定關於該等
      歌曲著作權之行使應由其二人共同行使，受讓人連金城並無單獨行使該等著作
      權之權利。
    (三)告訴人金將公司固主張其於九十一年二月二十六日經前開受讓人連金城之授權
      ，得行使系爭音樂著作詞曲著作財產權之權利，且提出連金城出具之授權書以
      供證明，惟核諸該授權書內容係由連金城將該等歌曲之「重製」專屬著作權授
      權予金將公司，僅由連金城之簽名蓋章，並無著作財產權共有人張為杰之同意
      簽名蓋章，顯係連金城之單獨行為，按諸前揭說明，連金城既無單獨授權之權
      利，其將系爭十二首歌曲授權予告訴人即屬無權授權，尚難認告訴人已取得系
      爭十二首歌曲之著作財產權之重製授權，連金城單獨授權告訴人取締違法重製
      ，亦不生效力，是告訴人既非本件犯罪之被害人，自不得提起告訴。亦未取得
      合法授權之告訴代理權，告訴人此部分告訴亦不生效力，然公訴人既認此部分
      與本件前揭論罪科刑部分，有同一行為之想像競合關係，爰無庸另為不受理之
      諭知，附此敘明。
據上論斷，應依刑事訴訟法第二百九十九條第一項前段、第四百五十二條，修正前著
作權法第九十三條第三款、第八十七條第二款，刑法第十一條前段、第二條第一項但
書、第二十八條、第五十五條，罰金罰鍰提高標準條例第二條，判決如主文。
中      華      民      國    九十二    年      八      月    二十九    日
                                  臺灣高雄地方法院刑事第十庭
                                      法  官       楊智守
右正本證明與原本無異。
如不服本判決，應於判決送達後十日內，向本院提出上訴狀。
                                      書記官       王美玲
中    華    民    國    九十二    年      九      月        一        日


司法院資訊處製作；財團法人民間司法改革基金會備份。
